【裁判字號】    88,簡上,304
【裁判日期】    890530
【裁判案由】    給付貨款
【裁判全文】
臺灣臺南地方法院民事判決  八十八年度簡上字第三○四號
    上  訴  人  甲○○
    訴訟代理人  郁旭華律師
                王燕玲律師
    被上訴人    乙○○      住.
    訴訟代理人  賴鴻鳴律師
                林錫恩律師
                黃俊達律師
右當事人間請求給付貨款事件，上訴人對於中華民國八十八年十月二十一日本院新營簡易
庭八十八年度營簡字第四三四號第一審判決提起上訴，本院判決如左：
    主  文
原判決廢棄。
被上訴人在第一審簡易之訴及假執行之聲請均駁回。
第一、二審訴訟費用由被上訴人負擔。
    事  實
甲、上訴人方面：
一、聲明：如主文所示。
二、陳述：除與原判決記載相同者，茲引用之外，補稱：
(一)查上訴人與被上訴人間本不相識，嗣於民國八十六年間，經友人介紹謂保生實業股份
    有限公司（下稱保生公司，設台南縣學甲鎮新頭港里筏仔頭三之一六號）所生產製造
    之連益牌飼料很好，上訴人方向友人索取保生公司之飼料包裝袋，依袋上所示之電話
    號碼與保生公司連絡訂貨。上訴人訂貨時，大部分係由保生公司職員接聽，但偶而碰
    巧為被上訴人接聽，上訴人方認識被上訴人，如被上訴人非係因經營保生公司而於保
    生公司內工作，上訴人殆無可能與其相識。茲因被上訴人為保生公司之負責人，上訴
    人又時向保生公司訂貨，與被上訴人較為熟捻後，方偶而由被上訴人出面與上訴人接
    洽連絡，並由保生公司直接出貨予上訴人，並非向被上訴人個人所購買，此觀被上訴
    人所呈之出貨單均係由保生公司所出具可稽，且保生公司之公司地址與被上訴人住所
    均同為台南縣學甲鎮新頭港里筏仔頭三之一六號，上訴人曾前往該公司參觀，故方以
    被上訴人為保生公司經營者身分而向其接洽訂購保生公司飼料，並非亦無必要向被上
    訴人個人購買再由其交給同地址且實際生產飼料之保生公司出貨。查董事長對外代表
    公司，上訴人向保生公司訂購飼料時，縱係偶由被上訴人接聽電話或被上訴人在場，
    惟被上訴人既係於保生公司內以董事長身分辦理關於公司營業上之事務，自屬代表公
    司，上訴人從未與被上訴人在保生公司外洽談或訂購本案系爭飼料，是本件系爭飼料
    買賣契約應存在於上訴人與保生公司間。被上訴人謂其係向保生公司購買飼料後再出
    賣與上訴人，顯係無稽，蓋上訴人係直接打保生公司之電話訂貨，亦知悉保生公司營
    業處所，何需再透過被上訴人向保生公司購買？本件被上訴人以其個人名義向上訴人
    起訴請求貨款，顯係為助保生公司逃漏稅捐所需。是本件買賣契約當事人應為上訴人
    及保生公司，與被上訴人無涉，被上訴人逕以自己名義向上訴人訴請給付貨款，顯無
    理由。
(二)查，被上訴人主張上訴人應給付其新台幣（下同）三十二萬三千九百七十五元，無非
    係以出貨單四紙為憑，惟上訴人係向保生公司購買飼料已如前述，且其中出貨日期為
    八十六年九月十一日，金額為十三萬六千元之石斑魚飼料，上訴人並未收受該貨物，
    此由出貨單上客戶簽收欄為空白可憑。查保生公司如有將上訴人購買之貨品送至上訴
    人處時，必經上訴人或子女現場點收無訛並簽收，殆無可能貨物送到而無簽收之情，
    足證上訴人並未收到該貨物，被上訴人或保生公司自不得向上訴人請求給付該部分之
    貨款。被上訴人主張該出貨單上之貨物業經交付上訴人云云，上訴人否認，被上訴人
    自應舉證以實其說。
三、證據：援用第一審所提證據。
乙、被上訴人方面：
一、聲明：駁回上訴。
二、陳述：除與原判決記載相同者，茲引用之外，補稱：
(一)八十八年十月十三日於原審審理中，上訴人已經自承：「.  我是有欠這筆款項.. 」
    等語，明確表明上訴人主張確實有積欠如原審訴之聲明所示之貨款，又被上訴人於原
    審之起訴狀已合法送達上訴人，且出貨單據亦經原審提示予上訴人辨認，上訴人始能
    於原審稱：「送貨單是我兒子簽的」等語，是上訴人既已在原審對被上訴人主張之金
    額為自認，足證其否認曾收到出貨日期為八十六年九月十一日之飼料云云，顯係事後
    矯飾之詞，不足為證。
(二)又上訴人亦於八十八年十月十三日原審審理中自稱：「... 我的魚吃『原告』（按非
    保生公司）的飼料才出問題..  」等語，稱買賣相對人為原告即被上訴人，佐以上訴
    人之妻於上開期日審理中亦自承：「我們八十六年二、三月左右開始吃『原告』（按
    非保生公司）的飼料，.. 向『原告』反應.. 『原告』說... 」等語，亦認飼料購自
    被上訴人，上訴人之自認與證人所供相符，顯上訴人自認飼料係向被上訴人購買為事
    實，上訴人既不能證明該自認係出於錯誤，益證上訴人所謂飼料是向保生公司洽購云
    云並無根據，被上訴人特否認之。
(三)對於保生公司變更登記事項卡上登記之負責人為被上訴人一節不為爭執，但保生公司
    之實際負責人係被上訴人之配偶，本件賣給上訴人之飼料，係被上訴人以自己名義出
    售，所得價金歸被上訴人所有。
三、證據：除援用第一審所提證據外，補提原審八十八年十月十三日言詞辯論筆錄一份為
    證。
丙、本院依職權向經濟部中部辦公室函查保生公司之變更登記事項資料。
    理    由
一、本件被上訴人起訴主張上訴人於八十六年九月及十月間，向其購買石斑魚飼料四百包
    、幼鰻粉六十包及魚粉二十包，共計應給付被上訴人貨款三十二萬三千九百七十五元
    ，惟上訴人拒不給付，爰依據民法第三百六十七條規定訴請上訴人給付前開貨款，及
    自支付命令送達翌日起至清償日止按週年利率百分之五計算之利息；上訴人則以系爭
    飼料買賣契約存在於上訴人與保生公司間，被上訴人以自己名義起訴請求貨款，殊無
    理由，並否認有收受被上訴人所提之出貨單中出貨日期為八十六年九月十一日，金額
    為十三萬六千元之石斑魚飼料等語資為抗辯。
二、本件被上訴人主張上訴人向其購買魚飼料卻拒絕給付貨款之事實，固據其提出出貨單
    四紙及對帳單一份為證，惟此為上訴人所否認，並以前揭等語置辯，是本件所應先審
    究者厥為：買賣契約係存在於兩造間？抑或上訴人與保生公司間？經查：
(一)被上訴人所提出之出貨單確係保生公司所出具，而被上訴人係保生公司之負責人等情
    ，有出貨單四紙附卷可稽，並經本院依職權向經濟部中部辦公室函調保生公司之變更
    登記事項卡審認無訛，且為被上訴人所不爭執，被上訴人雖另稱保生公司之實際負責
    人係伊配偶，伊僅是登記之負責人，飼料是伊賣給上訴人的，所得價金歸伊所有，而
    上訴人已在原審自認係吃被上訴人的飼料，依法應生自認之法律效果云云。惟按，債
    權債務之主體，以締結契約之當事人為準，故出立借約之債務人，不問其果為實際受
    益與否，就其債務應負償還之責，債權人不得對於債務人以外之人請求履行（最高法
    院十七年上字第九０六號判例參照）查依兩造所不爭執之出貨單，其上所記載之出貨
    人即出賣人均為「保生公司」，即被上訴人對於系爭飼料係由保生公司出貨交付乙節
    亦不爭執，足見系爭買賣契約之締結當事人應為保生公司與上訴人兩方，即系爭買賣
    契約應存在於保生公司與上訴人間甚明。又按當事人主張之事實，經他造於準備書狀
    內或言詞辯論時或在受命法官、受託法官前自認者，無庸舉證，民事訴訟法第二百七
    十九條第一項固定有明文，惟所謂自認應指當事人依其自己經驗，表示他造主張之事
    實，確係真實無偽，因此而承認之。查本件上訴人在原審八十八年十月十三日審理中
    雖陳述：「我是有欠這筆貨款，但是因我的魚吃原告的飼料才出問題，之後便失明而
    死‧‧‧」等語，然上訴人此部份陳述並非針對其向何人購買飼料而為之陳述，僅係
    陳述其購買飼料餵魚後致使於死亡，而主張飼料有瑕疵作為抗辯；至其用語雖用「原
    告」，惟因本件原告即被上訴人為保生公司之法定代理人，對外代表保生公司與上訴
    人交易，而上訴人以電話向保生公司訂購飼料時，亦偶由被上訴人本人接聽，故始於
    原審審理中說「吃原告的飼料」，其真意係指吃保生公司的飼料等情，亦據上訴人於
    本院審理中陳述明確。衡諸常情，一般人未能明確分辨公司法人及公司法定代理人二
    者關係，事屬常見，是上訴人上開所辯，堪信為真實，被上訴人主張上訴人已於原審
    審理中自認飼料係向被上訴人購買，即難認有理由。
(二)次按，當事人主張有利於己之事實者，就其事實有舉證之責任，民事訴訟法第二百七
    十七條前段定有明文。本件被上訴人主張系爭買賣契約係存在於兩造間之事實既為上
    訴人所否認，被上訴人對此事實即負有舉證之責。然查，被上訴人對於本件系爭飼料
    是被上訴人以個人名義出賣予上訴人，而非由保生公司賣與上訴人一節並無法舉證以
    實其說，且系爭飼料如為被上訴人以自己個人名義出售，何以非由被上訴人開立出貨
    單，而是由保生公司開立出貨單予上訴人簽收，被上訴人此舉亦與一般交易習慣有所
    不同，況被上訴人既為保生公司之負責人，估不論保生公司之實際負責人究係何人，
    上訴人以電話向保生公司訂購飼料時，縱由被上訴人接聽電話或在場，亦應認被上訴
    人係以保生公司董事長身分代表公司辦理公司業務，而非兩造間之個人交易，更有甚
    者，該飼料既為保生公司生產製造，如謂被上訴人以自己名義出售公司貨品，再由公
    司負責出貨予客戶，所賣價金卻歸被上訴人所有，而非公司所有，此舉亦顯與常情不
    符而殊難採信，是被上訴人主張系爭買賣契約存在於兩造之間，即難信為真實，上訴
    人辯稱系爭飼料買賣契約應存在於上訴人與保生公司間，而非存在於兩造之間，應為
    可採。
三、又按提起民事訴訟，須就為訴訟標的之特定權利或法律關係，有請求法院判決之現實
    必要性，亦即在法律上有受判決之現實利益，始具有受裁判之資格，此乃訴訟法上所
    謂之實體上權利保護要件有無欠缺之問題，亦即客觀訴之利益。再按債權債務之主體
    ，以締結契約之當事人為準，基於債權之相對性，亦惟有債權人始得向債務人請求給
    付。本件被上訴人起訴請求上訴人給付貨款，經上訴人抗辯本件買賣契約存在於上訴
    人與保生公司間，被上訴人無權以自己名義訴請上訴人給付貨款，本院認為有理由既
    如前述，則被上訴人既非本件買賣契約之債權人，其逕而請求上訴人給付貨款，於法
    自屬無據，亦屬欠缺實體上權利保護要件。從而，被上訴人本於買賣之法律關係，請
    求上訴人給付三十二萬三千九百七十五元，及自支付命令送達翌日起至清償日止按週
    年利率百分之五計算之利息為無理由，不應准許，應予駁回。又被上訴人於第一審之
    訴既經駁回，其假執行之聲請亦失所附麗，應併予駁回。原審判命上訴人給付三十二
    萬三千九百七十五元，及自八十八年六月二十三日起至清償日止按週年利率百分之五
    計算之利息並為假執行之宣告，自有未洽。上訴意旨指摘原判決不當，求予廢棄改判
    ，為有理由，自應由本院予以廢棄改判，如主文第二項所示。
據上論結，本件上訴為有理由，依民事訴訟法第四百三十六條之一第三項、第四百五十條
、第七十八條，判決如主文。
中      華      民      國      八十九      年      五      月     三十     日
                                  臺灣臺南地方法院民事第二庭
~B審判長法  官  蔡美美
~B      法  官  楊清益
~B      法  官  張家瑛
右正本證明與原本無異
本件不得上訴
中      華      民      國      八十九      年      六      月       三     日
~B      法院書記官  蔡蘭櫻


司法院資訊處製作；財團法人民間司法改革基金會備份。
